臺灣新竹地方法院刑事判決　　　　　　　 96年度訴字第191號
　　公　訴　人　臺灣新竹地方法院檢察署檢察官
　　被　　　告　丙○○
　　選任辯護人　洪大明律師
上列被告因偽造文書等案件，經檢察官提起公訴（96年度偵字第
933號），本院依簡式審判程序判決如下：
    主  文
丙○○共同行使偽造私文書，足以生損害於他人，處有期徒刑陸
月，如附表一各編號所示之偽造「甲○○」簽名及印文；及偽造
之甲○○印章壹枚，均沒收。又共同行使偽造私文書，足以生損
害於他人，處有期徒刑陸月，如附表二各編號所示之偽造「甲○○」簽名及印文，均沒收。應執行有期徒刑拾月，如附表一、二
各編號所示之偽造「甲○○」簽名及印文；及偽造之甲○○印章
壹枚，均沒收。
    事  實
一、緣丙○○為設在新竹市○○街29號之新竹第一信用合作社城
    東分社（下稱一信城東分社）職員，其與乙○○（本院另行
    審結）為多年好友，因乙○○需錢孔急，2人竟共同謀議利
    用該分社客戶甲○○（按係乙○○胞兄之前妻）留存之身分
    證影本、駕駛執照影本等資料，冒用甲○○名義向一信城東
    分社申辦貸款，2人共同為下列行為：
（一）丙○○與乙○○於民國95年9月初，基於行使偽造私文書
      之犯意聯絡、意圖為自己不法所有之詐欺犯意聯絡，由乙○○委託不知情之刻印業者偽刻甲○○印章1枚（未扣案
      ），2人共同於95年9月4日某時，在新竹市○○路11巷36
      號之乙○○父親住處內，由乙○○負責在附表一編號1至7
      所示具有私文書性質之文書上偽造「甲○○」簽名，由丙○○負責在附表一編號1至7所示具有私文書性質之文書上
      加蓋上開偽刻之「甲○○」印章，偽造「甲○○」印文，
      2人共同偽造完成附表一編號1至7所示私文書，並由丙○○逕行辦理該筆貸款之對保，旋由丙○○攜回一信城東分
      社內，先利用內部交換文件方式，向設在新竹縣竹北市○○路435號之新竹第一信用合作社竹北分社（下稱一信竹
      北分社）不知情承辦人，行使附表一編號1之偽造印鑑卡
      ，冒用甲○○名義向一信竹北分社開立帳號為0000000000
      0000號之活期儲蓄存款帳戶。復向一信城東分社不知情之
      放款經辦承辦人行使附表一編號2至5所示之授信約定書、
      借據、個人資料蒐集電腦處理及利用同意書、撥款申請書
      ，冒用甲○○名義向一信城東分社申請貸款新臺幣（下同
      ）430萬元，致一信城東分社陷於錯誤，誤認係甲○○本
      人申請貸款，而予以核准，並於同日撥款430萬元至甲○○上開一信竹北分社之活期儲蓄存款帳戶內。丙○○再利
      用內部交換文件方式，於同日向一信竹北分社不知情承辦
      人，行使附表一編號6之取款憑條，自上開帳戶內提領85
      萬元現金；嗣於翌日即95年9月5日向一信竹北分社不知情
      承辦人，行使附表一編號7之取款憑條，以轉帳之方式自
      上開帳戶轉出345萬，而將上開貸款430萬元提領一空，致
      生損害於甲○○、新竹第一信用合作社審核貸款之正確性
      。
（二）乙○○於95年10月初某日，向丙○○表明尚缺20至30萬元
      現金周轉，丙○○與乙○○另基於行使偽造私文書之犯意
      聯絡、意圖為自己不法所有之詐欺犯意聯絡，2人共同於
      95年10月23日某時，在新竹市○○路11巷36號之乙○○父
      親住處內，由乙○○負責在附表二編號1至5所示具有私文
      書性質之文書上偽造「甲○○」簽名，由丙○○負責在附
      表二編號1至5所示具有私文書性質之文書上加蓋同一枚偽
      刻之「甲○○」印章，偽造「甲○○」印文，2人共同偽
      造完成附表二編號1至5所示私文書，並由丙○○逕行辦理
      該筆貸款之對保，旋由丙○○攜回一信城東分社內，向一
      信城東分社不知情之放款經辦承辦人行使附表二編號1至3
      所示之授信約定書、借據及撥款申請書，冒用甲○○名義
      向一信城東分社申請貸款450萬元，致一信城東分社陷於
      錯誤，誤認係甲○○本人申請貸款，而予以核准，並於同
      日撥款450萬元至甲○○上開一信竹北分社之活期儲蓄存
      款帳戶內。丙○○再利用內部交換文件方式，於同日向一
      信竹北分社不知情承辦人，行使附表一編號4、5之取款憑
      條，自上開帳戶內提提領427萬5597元用以清償前揭第1筆
      430萬元貸款，另提領22萬4400元之現金，致生損害於甲○○、新竹第一信用合作社審核貸款之正確性。
二、案經甲○○訴由新竹市警察局第二分局報請臺灣新竹地方法
    院檢察署檢察官偵查起訴。
    理  由
甲、程序部分
一、本件起訴書原載明被告丙○○、乙○○係共犯刑法第216、2
    10條之行使偽造私文書罪嫌、刑法第342條第1項之背信罪嫌
    。嗣經公訴檢察官提出補充理由書更正為刑法第216、210條
    之行使偽造私文書罪嫌、刑法第339條第1項之詐欺取財罪嫌
    。
二、本件被告丙○○所犯行使偽造私文書、詐欺取財等罪，係非
    死刑、無期徒刑、最輕本刑為3年以上有期徒刑之罪，被告
    於本院準備程序進行中，就被訴事實為有罪之陳述，經本院
    合議庭認合於刑事訴訟法第273條之1第1項之規定，裁定進
    行簡式審判程序。
乙、實體部分
一、訊據被告丙○○就事實一（一）、（二）所載之犯罪事實，
    於本院準備程序、審理中均自白認罪，亦據共犯乙○○於本
    院準備程序中自白認罪，並供承：由我負責偽造甲○○簽名
    等語在卷可參，且經告訴人甲○○於警詢、本院準備程序中
    指訴：附表一、二所示文件上均非本人簽名、亦非本人之印
    章、印文等語在卷可憑（見之偵字第933好偵查卷第7頁，本
    院卷第17、19頁），另有附表一所示之新竹第一信用合作社
    活期儲蓄存款95年9月4日印鑑卡（見偵字第933號偵查卷第
    15頁）、95年9月2日之授信約定書（見本院卷第26頁）、95
    年9月4日之借據（見本院卷第30、31頁）、95年9月4日之個
    人資料蒐集、電腦處理及利用同意書（見本院卷第27頁）、
    新竹第一信用合作社95年9月4日撥款申請書（見本院卷第29
    頁）、新竹第一信用合作社95年9月4日、金額85萬元之取款
    憑條（見本院卷第44頁）、新竹第一信用合作社95年9月5日
    、金額345萬元之取款憑條（見本院卷98頁）；暨附表二所
    示之95年10月12日之授信約定書（見本院卷第28頁）、新竹
    第一信用合作社95年10月23日撥款申請書（見本院卷第32頁
    ）、95年10月23日之借據（見本院卷第33、34頁）、新竹第
    一信用合作社95年10月23日、金額427萬5597元之取款憑條
    （見偵字第933號偵查卷第23頁）、新竹第一信用合作社95
    年10月23日、金額22萬4400元之取款憑條（見偵字第933號
    偵查卷第25頁）附卷可稽。復有新竹第一信用合作社96年3
    月6日新一信社總字第0293號函所附存戶甲○○借款明細紀
    錄：證明95年9月4日430萬元貸款、95年10月23日450萬元貸
    款償還情形在卷可查（見偵字第933號偵查卷第39至48頁）
    。是認被告丙○○上開自白內容應與事實相符，從而，本件
    事證已臻明確，被告丙○○行使偽造私文書、詐欺取財犯行
    ，均堪予認定，自應依法予以論罪科刑。
二、論罪科刑
（一）被告丙○○為事實一（一）所示行為，係犯刑法第216、
      210條之行使偽造私文書罪、刑法第339條第1項之詐欺取
      財罪。
（二）被告丙○○為事實一（二）所示行為，係犯刑法第216、
      210條之行使偽造私文書罪、刑法第339條第1項之詐欺取
      財罪。
（三）按共同正犯，除2人以上共同實施犯罪行為者外，2人以上
      之人互相認識他方之行為而有互相利用他方之行為，以完
      成犯罪之意思，足以表示其惡性之共同，應為共同評價之
      對象，因之共犯者對其中任何1人在合同意思範圍內所實
      施之行為，均應負共同責任（最高法院93年度台非字第18
      3號判決參照）。查被告丙○○與共犯乙○○就事實一（
      一）、（二）所載犯行，均具有犯意聯絡、行為分擔，皆
      為共同正犯。
（四）被告丙○○與共犯乙○○偽造印章、簽名、印文等行為，
      為其等偽造私文書之階段行為；又其等偽造私文書之低度
      行為，為行使偽造私文書之高度行為所吸收，均不另論罪
      。
（五）被告丙○○係基於同一行使偽造私文書之犯意，在時間、
      空間密接情況下，行使附表一各編號所示偽造私文書、附
      表二各編號所示偽造私文書，皆為接續犯。
（六）被告丙○○於事實一（一）、（二）所載時地，各因一行
      為而犯行使偽造私文書罪、詐欺取財罪，均為一行為而觸
      犯數罪名，皆為想像競合犯，應依刑法第55條之規定，各
      從一重之行使偽造私文書罪處斷。公訴人認應分論併罰，
      容有誤會，併此敘明。
（七）爰審酌丙○○身為一信城東分社職員，徒因好友乙○○需
      錢孔急，竟共同謀議冒用告訴人甲○○名義向一信城東分
      社貸款2次，貸款額分別為430萬元、450萬元，應予非難
      ，並審及被告丙○○業已全額清償上開2筆貸款等情，有
      新竹第一信用合作社於96年6月13日出具之新一信社總字
      第0925號函及附件在卷可憑（見本院卷第62至71頁），惟
      因被告丙○○另涉冒名貸款犯行，尚在臺灣新竹地方法院
      檢察署檢察官偵查中，被告丙○○與第一信用合作社間尚
      有高達1、2千萬元之冒貸糾紛待處理，此據被告丙○○於
      本院審理中供述歷歷，暨審及被告丙○○犯後坦承犯行等
      一切情狀，各量處如主文所示之刑，並定其應執行之刑。
三、如附表一、二各編號所示之偽造「甲○○」簽名及印文；及
    偽造之甲○○印章1枚，雖未據扣案，惟查無其他證據證明
    已滅失，均應依刑法第219條規定，不問屬於被告與否，均
    併予宣告沒收。
四、共犯乙○○部分，俟其到案後另行審結。
五、據上論斷，應依刑事訴訟法第273條之1第1項、第299條第1
    項前段，刑法第28條、第216、210條、第339條第1項、第55
    條、第219條、第51條第5款，刑法施行法第1條之1，判決如
    主文。
本案經檢察官張凱絜到庭執行職務。
中　　華　　民　　國　　96　　年　　7 　　月　　10　　日
                            刑事第一庭法　官    黃美文
以上正本證明與原本無異。
如不服本判決應於收受本判決後10日內向本院提出上訴書狀，其
未敘述上訴理由者，並得於提起上訴後10日內向本院補提理由書
狀 (均須按他造當事人之人數附繕本)「切勿逕送上級法院」。
中　　華　　民　　國　　96　　年　　7 　　月　　10　　日
                                      書記官    陳怡芳
附錄本案論罪科刑所適用法條全文：
刑法第210條：
偽造、變造私文書，足以生損害於公眾或他人者，處 5 年以下有
期徒刑。
刑法第216條：
行使第210條至第215條之文書者，依偽造、變造文書或登載不實
事項或使登載不實事項之規定處斷。
刑法第339條第1項：
意圖為自己或第三人不法之所有，以詐術使人將本人或第三人之
物交付者，處5年以下有期徒刑、拘役或科或併科1千元以下罰金
。
附表一：
┌──┬───────────────────┬────────────┐
│編號│     偽   造   所   在   位   置      │   偽  造  之  態  樣   │
├──┼───────────────────┼────────────┤
│1   │新竹第一信用合作社活期儲蓄存款95年9月4│偽造「甲○○」簽名1式1枚│
│    │日印鑑卡（偵字第933號偵查卷第15頁）   │、偽造之甲○○印文2枚。 │
├──┼───────────────────┼────────────┤
│2   │95年9月2日之授信約定書（本院卷第26頁）│偽造「甲○○」簽名2式2枚│
│    │                                      │、偽造之甲○○印文2枚。 │
├──┼───────────────────┼────────────┤
│3   │95年9月4日之借據（本院卷第30、31頁）  │偽造「甲○○」簽名1式1枚│
│    │                                      │、偽造之甲○○印文5枚。 │
├──┼───────────────────┼────────────┤
│4   │95年9月4日之個人資料蒐集、電腦處理及利│偽造「甲○○」簽名1式1枚│
│    │用同意書（本院卷第27頁）              │、偽造之甲○○印文1枚。 │
├──┼───────────────────┼────────────┤
│5   │新竹第一信用合作社95年9月4日撥款申請書│偽造「甲○○」簽名1式1枚│
│    │（本院卷第29頁）                      │、偽造之甲○○印文1枚。 │
├──┼───────────────────┼────────────┤
│6   │新竹第一信用合作社95年9月4日、金額85萬│偽造之甲○○印文1枚     │
│    │元之取款憑條（本院卷第44頁）          │                        │
├──┼───────────────────┼────────────┤
│7   │新竹第一信用合作社95年9月5日、金額345 │偽造之甲○○印文1枚     │
│    │萬元之取款憑條（本院卷98頁）          │                        │
└──┴───────────────────┴────────────┘
附表二：
┌──┬───────────────────┬────────────┐
│編號│     偽   造   所   在   位   置      │   偽  造  之  態  樣   │
├──┼───────────────────┼────────────┤
│1   │95年10月12日之授信約定書（本院卷第28  │偽造「甲○○」簽名2式2枚│
│    │頁）                                  │、偽造之甲○○印文2枚。 │
├──┼───────────────────┼────────────┤
│2   │95年10月23日之借據（本院卷第33、34頁）│偽造「甲○○」簽名1式1枚│
│    │                                      │、偽造之甲○○印文4枚。 │
├──┼───────────────────┼────────────┤
│3   │新竹第一信用合作社95年10月23日撥款申請│偽造「甲○○」簽名1式1枚│
│    │書（本院卷第32頁）                    │、偽造之甲○○印文1枚。 │
├──┼───────────────────┼────────────┤
│4   │新竹第一信用合作社95年10月23日、金額  │偽造之甲○○印文1枚     │
│    │427萬5597元之取款憑條（偵字第933號偵查│                        │
│    │卷第23頁）                            │                        │
├──┼───────────────────┼────────────┤
│5   │新竹第一信用合作社95年10月23日、金額  │偽造之甲○○印文1枚     │
│    │22萬4400元之取款憑條（偵字第933號偵查 │                        │
│    │卷第25頁）                            │                        │
└──┴───────────────────┴────────────┘
